台灣高等法院臺中分院民事判決　九十一年度上字第二七三號
　　　上　訴　人　　乙○○
　　　兼訴訟代理人　甲○○
　　　被　上訴人　　丙○○
右當事人間請求清償債務事件，上訴人對於中華民國九十一年六月十四日臺灣彰化地
方法院九十一年度訴字第四八四號第一審判決提起上訴，本院判決如左：
    　主　  　文
原判決關於駁回上訴人乙○○後開第二項之訴部分，及該部分假執行之聲請，並訴訟
費用之裁判廢棄。
被上訴人應給付上訴人乙○○新台幣壹佰柒拾貳萬伍仟元，及自九十一年五月二十一
日起，至清償日止，按週年利率百分之五計算之利息。
上訴人甲○○之上訴駁回。
乙○○部分，第一、二審訴訟費用，由被上訴人負擔。甲○○部分，第二審訴訟費用
由上訴人甲○○負擔。
本判決命被上訴人給付部分，於上訴人乙○○以新台幣伍拾柒萬伍仟元為被上訴人預
供擔保後得假執行。
    　事實及理由
一、(一)本件上訴人乙○○、甲○○起訴主張：緣上訴人甲○○與被上訴人前於八十四
　    年間於原法院以八十二年度訴字第七一七號塗銷所有權移轉登記事件成立訴訟
　　　上之和解（下簡稱系爭和解筆錄），依和解筆錄內容第一項載明：「被告（即
　　　本件被上訴人丙○○）願於民國（下同）八十四年十二月三十一日以前將坐落
　　　彰化市○○段南郭小段四六七─一四地號土地面積一一七平方公尺土地及其上
　　　門牌號碼彰化市○○路一九九號，本國式加強磚造五樓，面積共計四０九．二
　　　三平方公尺之建物出售（下簡稱系爭不動產或系爭房地產），其價格以兩造所
　　　協議為定，惟不得低於新台幣（下同）三千萬元，原告（即本件上訴人甲○○
　　　）對此有優先承買權，且出售款項除清償抵押債務七百六十萬元外分為五份，
　　　兩造各得五分之二，另五分之一由兩造之父乙○○（即本件上訴人）所得」，
　　　有兩造和解筆錄可稽，依該和解筆錄，上訴人乙○○就前開係爭不動產出售餘
　　　額可分得五分之一。嗣上訴人甲○○與被上訴人又於八十五年四月二日訂立不
　　　動產買賣契約書（下簡稱系爭不動產買賣契約書），由上訴人甲○○將上開房
　　　地產持分二分之一（按即所有權應有部分二分之一）出售予被上訴人取得，總
　　　價為二千五百萬元，扣除貸款七百六十萬元及過戶稅捐費用五萬元後，所剩餘
　　　額之五分之二即六百九十萬元為價金，且於八十七年五月五日已由被上訴人交
　　　付上訴人甲○○，有不動產買賣契約（下簡系爭不動產買賣契約書）及付款明
　　　細影本可稽，並約定將剩餘五分之０．五（按即十分之一）價金一百七十二萬
　　　五千元（計算公式：《00000000-0000000》÷2=0000000-0000000 =0000000）
　　　，給付上訴人乙○○，而被上訴人卻至今分文未付，為此上訴人甲○○本於買
　　　賣關係，先位請求被上訴人應給付上訴人甲○○買賣價金之十分之一即一百七
　　　十二萬五千元及自起訴狀繕本送達之翌日起至清償日止按年息百分之五計算之
　　　利息，並願供擔保請准為假執行宣告。如先位聲明無理由，再本於該買賣契約
　　　及和解筆錄之精神，備位請求被上訴人應給付上訴人乙○○買賣價金之十分之
　　　一即一百七十二萬五千元及自起訴狀繕本送達之翌日起至清償日止按年息百分
　　　之五計算之利息，並願供擔保請准為假執行宣告。
　  (二)被上訴人則以：查系爭和解筆錄係約定伊將系爭房地「出售」予上訴人甲○○
　　　時，才有給付上訴人乙○○（扣除抵押貸款餘額）五分之一之房屋價款之義務
　　　，惟伊並未出售上開房子，即無給付之義務。又伊與甲○○訂立系爭不動產買
　　　賣契約時，雖曾約定將價金餘款十分之一給付上訴人乙○○，但此約定違反系
　　　爭和解筆錄所載伊將系爭房地「出售」予上訴人甲○○約定，故無伊無價金給
　　　付義務云云置辯。
二、本件原審對於上訴人之請求，判決上訴人全部敗訴，並駁回其假執行之聲請，上
    訴人全部聲明不服，求為廢棄原判決，並為上開先、後位聲明。被上訴人則求為
    判決駁回上訴。
三、查上訴人乙○○、甲○○主張被上訴人與甲○○於八十四年七月十八日就原法院
    八十二年度訴字第七一七號塗銷所有權移轉登記事件成立訴訟上之和解，依該系
    爭和解筆錄第一項載明：「被告（即本件被上訴人丙○○）願於八十四年十二月
    三十一日以前將坐落彰化市○○段南郭小段四六七之一四地號土地面積一一七平
    方公尺土地及其上門牌號碼彰化市○○路一九九號，本國式加強磚造五樓，面積
    共計四０九‧二三平方公尺之建物出售，其價格以兩造所協議為定，惟不得低於
    新台幣三千萬元，上訴人對此有優先承買權，且出售款項除清償抵押債務七百六
    十萬元外分為五份，兩造各得五分之二，另五分之一由兩造之父乙○○（即本件
    上訴人）所得」。嗣被上訴人於八十五年四月二日又與甲○○訂立系爭不動產買
    賣契約書，由甲○○將上開系爭房地所有權二分之一應有部分出賣予被上訴人，
    被上訴人並於八十七年五月五日給付買賣價金五分之二，即六百九十萬元交予甲
    ○○等情，業提出原法院八十二年度訴字第七一七號和解筆錄、不動產買賣契約
    書及付款明細表等件為證（見原審卷第九至十六頁；本院卷第三０至三二頁），
    復為被上訴人所不爭執，堪信為真實。
四、次查上訴人等主張依系爭不動產買賣契約書約定，將上開系爭房地所有權二分之
    一應有部分出賣予被上訴人，被上訴人除給付五分之二價金即六百九十萬元予甲
    ○○外，並約定將剩餘五分之０．五（按即十分之一）價金即一百七十二萬五千
    元部分，予乙○○乙節，為被上訴人所自認在卷（見本院卷第六二頁），自屬實
    在。查系爭不動產買賣契約書既約定該十分之一價金，給付契約以外之第三人乙
    ○○，自屬第三人利益契約無誤（民法第二百六十九條參照）。又按民法第二百
    六十九條第一項規定：「以契約訂定向第三人為給付者，要約人得請求債務人向
    第三人為給付，其第三人對於債務人，亦有直接請求給付之權。」；換言之，要
    約人僅得請求債務人向「第三人」為給付，但要約人不得請求債務人向「自己」
    為給付，是上訴人甲○○（按即買賣契約要約人），本於買賣關係，先位請求上
    訴人應給付上訴人甲○○本人買賣價金之十分之一即一百七十二萬五千元及自起
    訴狀繕本送達之翌日起至清償日止按年息百分之五計算之利息部分，於法不合，
    應予駁回。
五、又查被上訴人雖與上訴人甲○○於八十四年七月十八日就原法院八十二年度訴字
    第七一七號塗銷所有權移轉登記事件成立訴訟上之和解，雙方約定：被告（即本
    件被上訴人）願於八十四年十二月三十一日以前將系爭房地「出售」，其價格以
    兩造所協議為定，惟不得低於新台幣三千萬元，上訴人甲○○對此有優先承買權
    ，且出售款項除清償抵押債務七百六十萬元外分為五份，兩造各得五分之二，另
    五分之一由兩造之父乙○○（即本件上訴人）所得等文句，已如前述。然查嗣後
    上訴人於八十五年四月二日又與甲○○訂立系爭不動產買賣契約書，由甲○○將
    上開系爭房地所有權二分之一應有部分出賣予被上訴人，除由被上訴人給付買賣
    價金五分之二予甲○○外，並約定將剩餘十分之一價金一百七十二萬五千元給付
    契約外第三人乙○○等情，如前所述。查系爭不動產買賣契約書既在系爭和解筆
    錄之後，依「新的合意」變更「舊的合意」原則，則上訴人乙○○依民法第二百
    六十九條第一項第三人利益契約規定，自得對債務人即被上訴人有直接請求給付
    十分之一價金權利，是被上訴人抗辯此部分違反系爭和解筆錄之約定云云，顯有
    誤會。
六、綜上所述，上訴人乙○○本於系爭不動產買賣契約之法律關係，請求被上訴人給
    付上訴人乙○○一百七十二萬五千元，及自起訴狀繕本送達之翌日起即民國九十
    一年五月二十一起，至清償日止，按週年利率百分之五計算之利息，為有理由，
    應予准許。上訴人甲○○所為請求，為無理由（即先位聲明部分），應予駁回。
    又，上訴人乙○○勝訴部分，陳明願供擔保請准為假執行之宣告，經核於法並無
    不合，爰酌定相當擔保金額准許之。至於上訴人甲○○敗訴部分，其假執行之聲
    請失所附麗，應併予駁回。原審就上開應准許部分，為上訴人乙○○敗訴之判決
    ，並駁回其假執行之聲請，尚有未洽，上訴意旨求予廢棄改判，為有理由，爰由
    本院予以廢棄改判如主文第二項所示，並依聲請為附條件之假執行之宣告。至於
    上訴人甲○○之請求不應准許部分，原判決為上訴人甲○○敗訴之判決，並駁回
    其假執行之聲請，經核於法並無不合，上訴意旨求予廢棄改判，為無理由，應駁
    回其上訴。
七、本件事證已臻明確，兩造其餘攻擊或防禦方法及所提證據，均與本院心證之形成
    及判決結果，不生影響，爰不一一再加以論述，併此明．
八、據上論結，本件乙○○之上訴為有理由，甲○○之上訴為無理由，依民事訴訟法
    第四百五十條、第四百四十九條第一項、第七十八條、第四百六十三條、第三百
    九十條第二項，判決如主文。
中　　　華　　　民　　　國　　九十一　　年　　 十一　　 月　　　六　　　日
~B1民事第六庭審判長法　官　吳火川
~B2　　　　　　　　法　官　饒鴻鵬
~B3　　　　　　　　法　官　陳繼先
右為正本係照原本作成。
如對本判決上訴，須於收受判決送達後二十日內向本院提出上訴書狀，其未表明上訴
理由者，應於提出上訴後二十日內向本院提出上訴理由書（須按他造人數附具繕本）
，並繳納送達用雙掛號郵票拾份（每份拾肆元）。
上訴時應提出委任律師或具有律師資格之人之委任狀；委任有律師資格者，另應附具
律師及格證書及釋明委任人與受任人有民事訴訟法第四百六十六條之一第一項但書或
第二項（詳附註）所定關係之釋明文書影本。
~B 　 　　　　　　書記官　劉建智
中　　　華　　　民　　　國　　九十一　　年　　 十一　　 月　　　七　　　日
附註：
民事訴訟法第四百六十六條之一（第一項、第二項）
對於第二審判決上訴，上訴人應委任律師為訴訟代理人。但上訴人或其法定代理人具
有律師資格者，不在此限。
上訴人之配偶、三親等內之血親、二親等內之姻親，或上訴人為法人、中央或地方機
關時，其所屬專任人員具有律師資格並經法院認為適當者，亦得為第三審訴訟代理人
。
                                                                        Ｈ
